臺灣高雄地方法院刑事判決　　　　　　　　　　　　九十三年度易緝字第一九八號
　　公　訴　人　臺灣高雄地方法院檢察署檢察官
　　被　　　告　甲○○　男　六.
右列被告因詐欺案件，經檢察官提起公訴（八十七年度偵字第一０一七四號），本院
判決如左：
    主  文
甲○○無罪
    理  由
一、公訴意旨略以：被告甲○○明知無償債還借款之能力，竟基於意圖為自己不法所
    有之概括犯意，自民國八十六年七、八月間起至同年十月間止，連續在高雄市○
    ○路友人住處，向告訴人乙○○誆稱需款週轉，欲借款支用云云，乙○○不疑有
    詐，乃借予新台幣（下同）數千至一、二萬元不等，共計四、五次，合計十萬元
    ，被告並於交付八十六年十二月三十日簽發面額十萬元，到期日為八十七年三月
    二十日之本票一紙交付乙○○，藉資取信，詎該票屆期不獲付款，被告亦避不見
    面，乙○○始知受騙。因認被告涉有刑法第三百三十九條第一項之詐欺取財罪嫌
    云云。
二、按犯罪事實應依證據認定之，無證據不得推定其犯罪事實；不能證明被告犯罪者
    ，應諭知無罪之判決，刑事訴訟法第一百五十四條、第三百零一條第一項分別定
    有明文。而認定不利於被告之事實，須依積極證據，苟積極證據不足為不利於被
    告事實之認定時，即應為有利於被告之認定，更不必有何有利之證據；告訴人之
    告訴，係以使被告受刑事訴追為目的，是其陳述是否與事實相符，仍應調查其他
    證據以資審認，最高法院三十年上字第八一六號、五十二年台上字第一三○○號
    判例可資參照。次按刑法第三百三十九條詐欺罪之成立，係以行為人意圖為自己
    或第三人不法之所有，以詐術使人將本人或第三人之物交付或取得利益為要件，
    所謂以詐術使人交付，必須被詐欺人因其詐術而陷於錯誤，若其所用方法，不能
    認為詐術，亦不致使人陷於錯誤，即不構成該罪（最高法院四十六年台上字第二
    六０號判例參照）。至於債務人於債之關係成立後，如有未依債之本旨履行民事
    債務之情形，在一般社會經驗上可能之原因甚多，縱令是出於惡意不為履行，苟
    無足以證明其在債之關係發生時，自始即具有詐欺意思之積極證據，亦僅能令負
    民事債務不履行之責任，依刑事訴訟法第一百五十四條第二項之規定，尚不得據
    此債信違反之客觀事態，而推定債務人原有詐欺之犯意。
三、公訴意旨認被告涉犯詐欺取財罪嫌，無非係以：(1)告訴人乙○○之指述，及(2)被
    告甲○○所簽發面額為十萬元之本票一紙為其論據。訊之被告堅決否認有何詐欺
    取財之犯行，辯稱：係因與一姓名不詳之男子賭博，輸了十萬元，才簽發這張本
    票，並由告訴人乙○○持以向我要錢，那時候我的行蹤不固定，可能是因為乙○
    ○找不到我，才持這張本票來告我，嗣後我已經將十萬元還給乙○○，並簽立和
    解書為證，我沒有詐欺取財等語。經查：
  (一)告訴人乙○○於本院訊問時指稱：「被告何時起向我借錢忘了，共向我（借）了
    十幾次，以前都有借有還，信用還不錯。」等語（見本院八十七年度五八四四號
    卷第三十四頁），由上開告訴人之陳述可知，被告與告訴人常有民事金錢借貸關
    係，且先前之所借之款項均清償完畢，是被告如有詐欺之不法意圖，而以週轉等
    語詐騙告訴人，即無清償先前所借款項之必要，是本件被告既有清償借款之前例
    ，若無其他事證足資證明被告於本件借款之初即有詐欺之不法意圖，是尚難僅憑
    告訴人指稱被告欠錢不還及行蹤不明等情，遽行認定被告涉有詐欺犯行。
  (二)本件告訴人係指稱被告向其借用款項數次，於總金額達十萬元後，才開立係爭本
    票予告訴人，則告訴人將款項交予被告，係因與被告間之民事借貸關係，並非被
    告施用詐術所致，告訴人亦無陷於錯誤之可言。又告訴人乙○○於八十八年一月
    四日，具狀表示已在外與被告和解息事，無再行告訴之必要，此有撤銷告訴狀及
    所附之和解書一份在卷可稽（見本院八十七年度易字五八四四號卷第五十八頁）
    ，告訴人於被告償還十萬元之款項後，即具狀請求撤銷本件被告詐欺犯行，益證
    本件應屬民事糾紛無訛。
四、綜上所述，雖被告所辯開立系爭本票之原因與告訴人之指述不符，然公訴人所舉
    之前揭事證，無法使本院就被告犯行之確信，達致超越合理懷疑之程度，此外復
    查無其他積極證據，足資證明被告犯有公訴人所指之詐欺取財罪行，是被告犯罪
    即屬不能證明。從而，揆諸前揭法條及判例意旨，自應為被告無罪判決之諭知。
據上論斷，應依刑事訴訟法第三百零一條第一項前段，判決如主文。
本案經檢察官丙○○到庭執行職務。
中      華      民      國    九十三   年       十二      月    三十一  日
                              臺灣高雄地方法院刑事第二庭
                                  審判長法  官    莊崑山
                                        法  官    黃宣撫
                                        法  官    李育信
右正本證明與原本無異。
如不服本判決，應於判決送達後十日內，向本院提出上訴狀。
                                        書記官  洪生輝
中      華      民      國    九十三   年       十二      月    三十一  日
